臺灣臺北地方法院刑事判決　　　　　　100年度簡上字第346號
上　訴　人　臺灣臺北地方法院檢察署檢察官
被　　　告　高千翎
上列上訴人因被告違反毒品危害防制條例案件，不服本院中華民
國100 年9 月7 日100 年度簡字第3310號第一審刑事簡易判決（
聲請簡易判決處刑案號：100 年度毒偵字第2032、15400 、2176
號），提起上訴，本院管轄之第二審地方法院合議庭判決如下：
    主  文
原判決撤銷。
高千翎施用第二級毒品，累犯，處有期徒刑伍月，如易科罰金，
以新臺幣壹仟元折算壹日；又施用第二級毒品，累犯，處有期徒
刑陸月，如易科罰金，以新臺幣壹仟元折算壹日，扣案甲基安非
他命貳包（驗餘淨重零點零壹陸公克、零點陸玖玖捌公克）沒
收銷燬，包裝上開甲基安非他命毒品之外包裝袋貳只沒收。應執
行有期徒刑拾月，如易科罰金，以新臺幣壹仟元折算壹日，扣案
甲基安非他命貳包（驗餘淨重零點零壹陸公克、零點陸玖玖捌
公克）沒收銷燬，包裝上開甲基安非他命毒品之外包裝袋貳只沒
收。
    事  實
一、高千翎前於民國95年間，因恐嚇案件，經臺灣板橋地方法院
    以95年度易字第2609號判決處有期徒刑5 月確定；於96年間
    ，因持有毒品案件，經本院以96年度易字第337 號判決判處
    有期徒刑3 月確定，上揭2 案件，經本院以96年度聲字第90
    45號裁定定應執行刑為有期徒刑7 月，並經本院96年度聲減
    減字第1827號裁定減刑應執行有期徒刑3 月15日確定，於97
    年1 月3 日易科罰金執行完畢；又於96年間，因施用毒品案
    件，經臺灣板橋地方法院以96年毒聲字第487 號裁定送觀察
    、勒戒，因認無繼續施用毒品之傾向，於96年5 月15日執行
    完畢釋放，並經臺灣板橋地方法院檢察署檢察官以96年度毒
    偵字第918 號為不起訴處分確定；於98年間，因施用毒品案
    件，經本院以98年度易字第2152號判決判處有期徒刑4 月確
    定，於99年4 月12日易科罰金執行完畢；於99年間，因施用
    毒品案件，經臺灣板橋地方法院以99年度簡字第5801號判決
    判處有期徒刑4 月確定，於100 年3 月8 日易科罰金執行完
    畢。詎其仍不知悔改，於觀察、勒戒執行完畢後5 年內，基
    於施用第二級毒品甲基安非他命之犯意，於100 年4 月11日
    下午6 時許，在新北市八里區友人住處，以甲基安非他命置
    放友人提供之玻璃球（未扣案），燒烤後口鼻吸食施用甲基
    安非他命1 次，嗣於翌（12）日凌晨3 時許，搭乘友人許達
    尉車牌號碼9322-VV 號自用小客車，行經新北市中和區新北
    環河快速道路、永和路口為警攔檢，經高千翎同意採集其尿
    液送驗發現呈安非他命類陽性反應，始悉上情。又於同年6
    月28日下午1 時許，另基於施用第二級毒品甲基安非他命之
    犯意，在新北市○○區○○街99-1號2 樓，以甲基安非他命
    置放友人所提供之玻璃球（未扣案），燒烤後口鼻吸食施用
    甲基安非他命1 次，嗣於翌（29）日下午3 時許，為臺北憲
    兵隊持本院核發之搜索票，於新北市○○區○○路1 段64號
    3 樓搜索查獲，並扣得海洛因1 包（持有第一級毒品海洛因
    部分，經檢察官另案偵辦）、甲基安非他命2 包（淨重為0.
    0550公克、0.7278公克，驗餘淨重0.0316、0.6998公克) 、
    玻璃球1 顆、小筆記本1 本、家樂福電話卡、OPEN（7-11）
    電話卡、中華電信3G電話卡各1 張、亞太電話電話卡2 張、
    銀色NOKIA 手機、黑色ANYCALL 手機各1 支，經採集其尿液
    送驗發現呈安非他命類陽性反應，始悉上情。
二、案經新北市政府警察局中和第二分局報告臺灣板橋地方法院
    檢察署檢察官呈請臺灣高等法院檢察署檢察長令轉臺灣臺北
    地方法院檢察署檢察官及臺北憲兵隊報告臺灣臺北地方法院
    檢察署檢察官偵查起訴，嗣經本院逕以簡易判決處刑。
    理  由
壹、證據能力部分：
一、按法院或檢察官得囑託醫院、學校或其他相當之機關、團體
    為鑑定，或審查他人之鑑定，並準用第203 條至第206 條之
    1 規定；其須以言詞報告或說明時，由受囑託機關實施鑑定
    或審查之人為之，刑事訴訟法第208 條第1 項定有明文。而
    檢察官或法院依刑事訴訟法第208 條第1 項前段規定囑託鑑
    定機關實施鑑定所為之書面報告，參諸刑事訴訟法第159 條
    修正立法理由之說明，核屬該條所稱之「除法律有規定者外
    」之範圍，為傳聞例外，應具有證據能力。卷附之台灣檢驗
    科技股份有限公司100 年5 月2 日濫用藥物檢驗報告、憲兵
    司令部刑事鑑識中心100年7 月13日憲直刑鑑字第100000131
    5號、100年7 月18日憲直刑鑑字第1000001354號鑑定書，為
    檢察官授權偵辦員警移請鑑定機關對查獲被告時所扣得之毒
    品、被告尿液所為之鑑定，揆諸前揭說明，上開鑑驗書函所
    載之內容具有證據能力。而本件判決其餘所引用之卷內所有
    卷證資料（包含文書證據、物證等證據）之證據能力，檢察
    官及被告高千翎於本院審理時均不爭執（見本院卷第30頁背
    面），且無證據證明係公務員違背法定程序所取得；又卷內
    之各項文書證據，亦無刑事訴訟法第159 條之4 第1 款顯有
    不可信而不得作為證據之情形，故本院均認有證據能力。
貳、實體部分：
一、上揭犯罪事實，業據被告於本院審理時坦承不諱（見本院卷
    第30頁背面），又被告經警查獲時所採集尿液經送驗結果，
    均呈現甲基安非他命代謝後之甲基安非他命陽性反應等情，
    有新北市政府警察局中和第二分局毒品案犯罪嫌疑人姓名及
    代碼對照表、台灣檢驗科技股份有限公司100 年5 月2 日濫
    用藥物檢驗報告、憲兵司令部刑事鑑識中心100 年7 月18日
    憲直刑鑑字第1000001354號鑑定書各1 份存卷可查（見臺灣
    板橋地方法院檢察署100 年度毒偵字第3941號卷第2 至3 頁
    、臺灣臺北地方法院檢察署100 年度核退字第355 號卷〈下
    稱355 號核退卷〉第21至22頁）。另扣案之顆粒2 包毒品（
    淨重0.0550、0.7278公克，取樣0.0234、0.0280公克，驗餘
    淨重0.0316、0.6998公克），經送請鑑定結果，確為第二級
    毒品甲基安非他命無訛，有搜索扣押筆錄、扣押物品清單、
    憲兵司令部刑事鑑識中心100 年7 月13日憲直刑鑑字第1000
    001315號鑑定書1 份在卷可憑（見臺灣臺北地方法院檢察署
    100 年度偵字第15400 號卷第14、16頁、355 號核退卷第19
    至20頁），足認被告之前開任意性自白與事實相符，應得為
    認定其犯罪之依據。
二、又毒品危害防制條例業於92年7 月9 日修正公布，自93年1
    月9 日施行，其中第20條、第23條將施用毒品之刑事處遇程
    序，區分為「初犯」及「5 年內再犯」、「5 年後再犯」。
    依其立法理由之說明：「初犯」，經觀察、勒戒或強制戒治
    後，應為不起訴處分或不付審理之裁定；經觀察、勒戒或強
    制戒治執行完畢釋放後，「5 年內再犯」者，因其再犯率甚
    高，原實施之觀察、勒戒及強制戒治既已無法收其實效，爰
    依法追訴或裁定交付審理。至於經觀察、勒戒或強制戒治執
    行完畢釋放後，「5 年後再犯」者，前所實施之觀察、勒戒
    或強制戒治已足以遮斷其施用毒品之毒癮，為期自新及協助
    其斷除毒癮，仍適用「初犯」規定，先經觀察、勒戒或強制
    戒治之程序。從而依修正後之規定，僅限於「初犯」及「5
    年後再犯」2 種情形，始應先經觀察、勒戒或強制戒治程序
    。倘被告於5 年內已再犯，經依法追訴處罰，縱其第3 次（
    或第3 次以上）再度施用毒品之時間，在初犯經觀察、勒戒
    或強制戒治執行完畢釋放5 年以後，已不合於「5 年後再犯
    」之規定，且因已於「5 年內再犯」，顯見其再犯率甚高，
    原實施觀察、勒戒或強制戒治，已無法收其實效，即應依該
    條例第10條處罰，最高法院95年度第7 次刑事庭會議決議意
    見參照。經查，被告前於96年間，因施用毒品案件，經送觀
    察、勒戒，因認無繼續施用毒品之傾向，於96年5 月15日執
    行完畢釋放，並經臺灣板橋地方法院檢察署檢察官以96年度
    毒偵字第918 號為不起訴處分確定等情，有臺灣高等法院被
    告前案紀錄表1 份在卷可證，被告於前揭觀察、勒戒執行完
    畢5 年內，再犯本案2 次施用第二級毒品甲基安非他命犯行
    ，本案犯行均應依法追訴。綜上，本案事證明確，被告犯行
    可堪認定，應依法論科。
三、論罪科刑之理由：
  (一)、按甲基安非他命係毒品危害防制條例第2 條第2 項第2 款
      所稱第二級毒品，均不得持有、施用。核被告所為，均犯
      毒品危害防制條例第10條第2 項施用第二級毒品罪。而施
      用第二級毒品時持有第二級毒品之低度行為，均為施用之
      高度行為所吸收，均不另論罪。被告所犯上開2 罪，犯意
      各別，行為互殊，應予分論併罰。
  (二)、又被告前因事實欄一所載論罪及執行情形，有臺灣高等法
      院被告前案紀錄表1 份在卷可按，其受有期徒刑執行完畢
      後，5 年內故意再犯本案有期徒刑以上之罪，均為累犯，
      均應依刑法第47條第1 項規定，加重其刑。
  (三)、原審以被告罪證明確，予以論罪科刑，固非無見，惟查：
    1.按沒收為從刑之一種，依主從不可分原則，應附隨於主刑
      而同時宣告之；且沒收之物，除於犯罪事實中有具體之記
      載外，並須於理由內予以論證，始為合法，否則主文諭知
      沒收即難謂有事實之根據。又數罪併罰應分別宣告其罪之
      刑，然後依法定標準定其應執行之刑，刑法第51條定有明
      文。所謂其罪之刑，包括主刑、從刑而言，故無論主刑、
      從刑，均須依其所犯之罪分別宣告後，再據以定其應執行
      之刑方為相當。原判決既認上訴人所犯連續販賣第二級毒
      品、連續販賣第三級毒品罪應予分論併罰，然並未就各罪
      相關之沒收部分，於其主刑項下分別諭知，而竟於定執行
      刑之後，始一併另行宣告沒收，亦有判決適用法則不當之
      違誤，最高法院97年台上字第4427號、96年台上字第6274
      號判決可資參照。經查，本案扣案之第二級毒品甲基安非
      他命2 包，係被告100 年6 月28日下午1 時許施用毒品犯
      行所用，為被告供承在卷（見本院卷第38頁背面），揆以
      前揭判決意旨，自應於該次施用毒品之主文項下諭知沒收
      ，原審將被告所犯2 次施用第二級毒品犯行，予以分論併
      罰，然未就各罪相關之沒收部分，於其主刑項下分別諭知
      ，而竟於定執行刑之後，始一併另行宣告沒收，自有判決
      適用法則不當之違誤。而扣案之玻璃球吸食器經送憲兵司
      令部刑事鑑驗中心鑑定，並未檢出毒品成分，有該中心10
      0 年7 月13日憲直刑鑑字第1000001315號鑑定書1 紙存卷
      （見355 號核退卷第19至20頁），核與被告所稱本案施用
      毒品的工具，確定不是扣案之玻璃球等語一致（見本院卷
      第37、38頁背面），自難認該玻璃球1 顆為被告供其本案
      犯罪所用之物，原判決遽認為被告所有且供本案犯罪所用
      之物，予以沒收，即與卷證未符，難謂有事實之根據，並
      非適法，亦有違誤。
    2.按刑罰之量定，固屬法院自由裁量之職權行使，然刑事審
      判之量刑，在於實現刑罰權之分配的正義，故法院對科刑
      判決之被告量刑，應符合罪刑相當原則，使罰當其罪，以
      契合人民之法律感情，此所以刑法第57條明定科刑時應審
      酌一切情狀，尤應注意該條所列各款情形，以為科刑輕重
      之標準，最高法院92年度台上字第3268號、95年度台上字
      第1779號判決意旨可資參照。又法律上屬於自由裁量之事
      項，並非概無法律性之拘束，自由裁量係於法律一定之外
      部性界限內使法官具體選擇以為適當之處理；因此在裁量
      時，必須符合所適用之法規之目的；更進一步言，須受法
      律秩序之理念所指導，此即所謂之自由裁量之內部性界限
      。事實審法院對於被告之量刑，自應符合比例、平等及罪
      刑相當原則，使輕重得宜，罰當其罪。查被告於觀察、勒
      戒執行完畢後，於96、98、99年間，多次因持有、施用毒
      品案件，分別經法院論處有期徒刑3 月、4 月、4 月確定
      ，均易科罰金執行完畢，復於100 年間再犯本案2 次施用
      毒品犯行，俱屬累犯，是依被告犯罪情節、侵害法益之輕
      重程度等情事綜合斟酌，被告確實染有毒品惡習，無視先
      前論罪科刑處遇、屢犯不改，堪認原審就本案2 次施用毒
      品犯行，均論處最低刑度之有期徒刑3 月，如易科罰金以
      新臺幣1,000 元折算1 日，與前揭案件所處刑度相較，未
      符比例、罪刑相當原則，實屬過輕，量刑有所失入，當非
      法之持平，難謂允當。上訴人上訴以原審量刑過輕，請求
      從重量刑等語，為有理由，且原判決尚有前開從刑沒收部
      分未與主刑項下分別諭知、沒收非被告供犯罪所用之物等
      於法有違誤之處，自應由本院將原判決予以撤銷改判。爰
      審酌有多次施用毒品前科，前經觀察、勒戒與論罪科刑執
      行完畢後，未能徹底戒絕毒癮，再次沾染惡習犯本案2 次
      施用毒品罪，並參酌施用第二級毒品行為對於自身危害程
      度非輕，對社會風氣、治安有潛在危害，惟本質仍屬戕害
      自身行為，所為尚未害及他人，且於犯罪後均坦承犯行，
      應有悔意，犯罪後態度尚可等一切情狀，分別量處如主文
      第2 項所示之刑，及諭知易科罰金之折算標準，並依刑法
      第51條第5 款、第41條第8 項規定定應執行刑，併諭知易
      科罰金之折算標準。再扣案之第二級毒品甲基安非他命2
      包，屬第二級毒品違禁物，應依毒品危害防制條例第18條
      第1 項前段，於被告100 年6 月28日下午1 時許所犯第2
      次施用毒品主文項下沒收銷燬之。而包裹上開毒品之包裝
      袋2 只，有防止毒品裸露、逸出及潮濕之功用，並便於攜
      帶，為供被告施用第二級毒品罪所用之物，且為被告所有
      ，爰依刑法第38條第1 項第2 款，併予宣告沒收。至扣案
      之玻璃球1 顆、小筆記本1 本、家樂福電話卡、OPEN（7-
      11）電話卡、中華電信3G電話卡各1 張、亞太電話電話卡
      2 張、銀色NOKIA 手機、黑色ANYCALL 手機各1 支，並非
      被告本案施用甲基安非他命所使用之物，亦均與本案施用
      甲基安非他命犯行無關，業據被告供述在卷（見本院卷第
      30頁背面、37頁），故不予宣告沒收，併予陳明。
據上論斷，應依刑事訴訟法第455 條之1 第1 項、第3 項、第36
9 條第1 項前段、第364 條、第299 條第1 項前段，毒品危害防
制條例第10條第2 項、第18條第1 項前段，刑法第11條、第47條
第1 項、第41條第1 項前段、第8 項、第51條第5 款、第38條第
1 項第2 款，判決如主文。
本案經檢察官林妙蓁到庭執行職務。
中    華    民    國   100    年    11    月    25    日
                  刑事第八庭    審判長法  官    李桂英
                                      法  官    黃志中
                                      法  官    湯千慧
以上正本證明與原本無異。
如不服本判決，應於收受送達後10日內向本院提出上訴書狀，並
應敘述具體理由；其未敘述上訴理由者，應於上訴期間屆滿後20
日內向本院補提理由書（均須按他造當事人之人數附繕）「切勿
逕送上級法院」。
                                書記官  游雅鈞
中    華    民    國   100    年    11    月    25    日
附錄本案論罪科刑之法條
毒品危害防制條例第10條
施用第一級毒品者，處6 月以上5 年以下有期徒刑。
施用第二級毒品者，處3 年以下有期徒刑。